【裁判字號】    97,消債更,211
【裁判日期】    971002
【裁判案由】    聲請更生程序
【裁判全文】
臺灣高雄地方法院民事裁定           97年度消債更字第211號
聲  請  人  甲○○
上列當事人聲請消費者債務清理事件，本院裁定如下：
    主  文
聲請人甲○○自民國九十七年十月二日下午四時起開始更生程序
。
命司法事務官進行本件更生程序。
    理  由
一、聲請意旨略以：聲請人前與如附表所示之銀行訂定消費借貸
    、信用卡、現金卡契約，致積欠如附表所示無擔保債務合計
    新台幣（下同）1,681,516 元，而聲請人因不堪債權銀行催
    逼，遂於民國95年5 月27日，依金融主管機關協調成立之中
    華民國銀行公會會員辦理消費金融案件無擔保債務協商機制
    ，與如附表所示之債權銀行達成分期還款協議，同意自95年
    6 月起，以分120 期，年利率8.88％，每月償還22,074元之
    方式清償債務。惟聲請人於協議之薪資僅約18,000元，無法
    清償債務，且聲請人之配偶即第三人葉東文每月薪資所得約
    3 萬元，尚須負擔2 名子女之扶養費用，亦無餘力為聲請人
    還款，而聲請人勉強繳納至96年6 月，因無法再負擔原協商
    還款金額而毀諾，聲請人有不可歸責於己之事由致履行顯有
    重大困難，爰聲請本院准予裁定更生等語。
二、按債務人不能清償債務或有不能清償之虞者，得依本條例所
    定更生程序，清理其債務；債務人無擔保或無優先權之債務
    總額未逾1,200 萬元者，於法院裁定開始清算程序或宣告破
    產前，得向法院聲請更生；法院開始更生程序之裁定，應載
    明其年、月、日、時，並即時發生效力；法院裁定開始更生
    或清算程序後，得命司法事務官進行更生或清算程序，必要
    時得選任律師、會計師或其他適當之自然人或法人一人為監
    督人或管理人；債務人對於金融機構因消費借貸、自用住宅
    借款、信用卡或現金卡契約而負債務，在聲請更生或清算前
    ，應提出債權人清冊，以書面向最大債權金融機構請求協商
    債務清償方案並表明共同協商之意旨；債務人與金融機構協
    商成立者，不得聲請更生或清算，但因不可歸責於己之事由
    ，致履行顯有重大困難者，不在此限；本條例施行前，債務
    人依金融主管機關協調成立之中華民國銀行公會會員辦理消
    費金融案件無擔保債務協商機制與金融機構成立之協商，準
    用前項之規定，消費者債務清理條例第3 條、第42條第1 項
    、第45條第1 項、第16條第1 項、第151 條第1 項、第5 項
    、第6 項分別定有明文。
三、經查：
  (一)聲請人就其主張上開債務、收入之事實，及其於95年5 月27
    日，與各債權人依據中華民國銀行公會會員辦理消費金融案
    件無擔保債務協商機制，就其積欠之上揭債務，達成每月應
    償還22,074元予各債權人之分期還款協議等情，業據聲請人
    提出協議書、無擔保債務還款計劃、財團法人金融聯合徵信
    中心當事人綜合信用報告、戶籍謄本、存摺、扣繳憑單、聲
    請人及第三人即聲請人配偶葉東文之95、96年度綜合所得稅
    各類所得資料清單、財產歸屬資料清單、聲請人勞保投保資
    料、薪資轉帳戶存摺影本各1 份附卷可憑（見本院卷第14至
    19頁、第37至47頁），經核大致相符，堪信為真實。且聲請
    人亦依上揭分期還款協議，給付共13期分期款（即至96年6
    月止）之事實，亦有聲請人提出之活期儲蓄存款存摺影本在
    卷可參（見本院卷第37頁）。從而，聲請人主張其曾積欠債
    權人上開債務，且與債權人達成分期還款協議，並已清償13
    期分期款等語，堪予採信。
  (二)而聲請人主張其於農會上班，每月收入約為18,000元等語。
    並有聲請人提出之勞工保險被保險人投保資料表及薪資存摺
    及95年度、96年度綜合所得稅各類所得資料清單為證（見本
    院卷第16頁、第61至第63頁），經核大致相符，足徵聲請人
    所述應堪信為真實。另聲請人主張其每月必要之生活費為9,
    950 元云云，並提出於本件聲請前2 年內之支出電費、電話
    費、行動電話費用之收據，惟尚無法提出全部基本生活開銷
    之憑證，無從認定其每月之實際開銷金額；然聲請人既已負
    巨額負債，其生活標準應予以壓縮至最低標準，始符公允。
    而聲請人居住於高雄縣，依內政部於96年9 月6 日以台內社
    字第0960139439號公告之97年度臺灣省低收入戶最低生活費
    ，每人每月9,829 元計算；從而，於計算聲請人之每月基本
    生活費用即應以上開之9,829 元為宜。以聲請人之每月工作
    收入，於扣除其基本生活費用9,829 元後，其金額顯不足以
    支付每月分期款22,074元。本院斟酌聲請人已依上開分期還
    款協議，清償13期分期款予債權人，業如上述，是聲請人並
    非毫無履行分期款即任意毀約，而聲請人在工作收入扣除基
    本需求之費用後，仍不足以支付每月分期款之情形下，衡情
    自無法苛求聲請人放棄每月基本生活需求，在其無法獲得溫
    飽之狀況下，將每月工作收入先用以還債，是聲請人主張其
    履行上揭分期還款協議顯有重大困難，且係不可歸責聲請人
    等語，應屬可採。此外，本件聲請人復無消費者債務清理條
    例第6 條第3 項、第8 條或第46條各款所定駁回更生聲請之
    事由存在。從而，本件聲請人聲請更生，為有理由，應予准
    許。
四、綜上所述，本件聲請人有無法清償如附表所示未逾1,200 萬
    元債務之情事，且其未經法院裁定開始清算程序或宣告破產
    ，業經本院查明在案，有查詢表、前案紀錄表各1 份附卷可
    按，是聲請人聲請更生，並無不合，應予准許，爰裁定如主
    文第一項所示。並依上開條例規定，命司法事務官進行本件
    更生程序，爰裁定如主文第二項所示。
五、依消費者債務清理條例第11條第1 項、第45條第1 項、第16
    條第1 項，裁定如主文。
中    華    民    國    97    年    10     月    2    日
                    民事第五庭  法    官  楊淑珍
上為正本係照原本作成。
本件不得抗告。
本裁定已於民國97年10月2日下午4時公告。
中    華    民    國    97    年    10     月    2    日
                              書  記  官  吳韻芳
附表：債權人清冊
┌──┬────────────┬────────┬────────────┐
│編號│債權人                  │金額（新臺幣）  │  種        類          │
├──┼────────────┼────────┼────────────┤
│一  │中國信託商業銀行敦北分行│353,000元       │中期放款                x
├──┼────────────┼────────┼────────────┤
│二  │國泰世華銀行營業部      │187,000 元      │信用貸款                │
├──┼────────────┼────────┼────────────┤
│三  │寶華商業銀行營業部      │280,000元       │長期放款                │
├──┼────────────┼────────┼────────────┤
│四  │台新銀行營業部          │207,000 元      │信用貸款                │
├──┼────────────┼────────┼────────────┤
│五  │台新國際商業銀行台北分行│ 83,000元       │信用貸款                │
├──┼────────────┼────────┼────────────┤
│六  │中國信託商業銀行永吉分行│129,000元       │信用貸款                │
├──┼────────────┼────────┼────────────┤
│七  │遠東銀行                │ 80,195元       │信用卡                  │
├──┼────────────┼────────┼────────────┤
│八  │中國信託商業銀行        │ 34,194 元      │信用卡                  │
├──┼────────────┼────────┼────────────┤
│九  │國泰世華銀行            │  7,560元       │信用卡                  │
├──┼────────────┼────────┼────────────┤
│十  │台灣新光商業銀行        │ 60,636元       │信用卡                  │
├──┼────────────┼────────┼────────────┤
│十一│聯邦商業銀行            │ 97,896元       │信用卡                  │
├──┼────────────┼────────┼────────────┤
│十二│台新國際商業銀行        │ 48,980元       │信用卡                  │
├──┼────────────┼────────┼────────────┤
│十三│安泰商業銀行            │ 76,532元       │信用卡                  │
├──┼────────────┼────────┼────────────┤
│十四│花旗銀行                │ 36,523元       │信用卡                  │
├──┴────────────┼────────┼────────────┤
│合               計           │1,681,516元     │                        │
└───────────────┴────────┴────────────┘


司法院資訊處製作；財團法人民間司法改革基金會備份。
